【裁判字號】    92,易,187
【裁判日期】    920610
【裁判案由】    贓物等
【裁判全文】
臺灣士林地方法院刑事判決                          九十二年度易字第一八七號
    公  訴  人  臺灣士林地方法院檢察署檢察官
    被      告  丁○○
右列被告因贓物等案件，經檢察官提起公訴（九十一年度偵字第八四０二號），本院
判決如左：
    主  文
丁○○連續意圖為自己不法之所有，而侵占離本人所持有之物，處罰金伍仟元，如易
服勞役以參佰元折算壹日；又收受贓物，處有期徒刑參月，如易科罰金以參佰元折算
壹日。
    事  實
一、丁○○前於民國八十四年間，因竊盜案件，經本院判處有期徒刑十月，緩刑三年
    確定，於緩刑期間，又於八十五年間因吸用麻醉藥品、販賣麻醉藥品及竊盜等案
    件，分別經法院判處有期徒刑四月、三年六月及五月確定，並定應執行有期徒刑
    四年，復經撤銷前開緩刑宣告，接續執行，於八十九年一月二十日假釋出監，甫
    於九十年四月二日縮刑期滿執行完畢（未構成累犯）。詎仍不知悔改而基於意圖
    為自己不法所有之概括犯意，先於八十九年十二月間某日，於新竹縣豐田電纜公
    司宿舍內，拾得甲○○所有於八十九年七月間遭竊之機車行車執照及強制汽車責
    任保險證（機車專用）各一紙後，竟據為己有並加以侵占入己；復於九十年一月
    初某日，在台北縣蘆洲市○○街某處，拾得丙○○所有而離其持有之國民身分證
    一紙後，亦基於前開之概括犯意，加以侵占入己。丁○○另明知由不詳姓名年籍
    之人所交付之乙○○之國民身分證一紙，係乙○○於八十九年十二月二十三日在
    台北市○○街○段三七０號「全盛汽車材料有限公司」內失竊，為來路不明之贓
    物，竟為便利其友人使用，於八十九年十二月間某日（同月二十三日以後），在
    台北市士林區某處收受之。嗣經警於九十年一月十九日晚間九時許，持搜索票至
    台北市大同區○○○路六十四巷二十弄二之二號搜索時，於其房間內查獲乙○○
    、丙○○之國民身分證各一紙、甲○○之行車執照及保險證各一紙等物，始得知
    上情。
    理  由
一、訊據被告丁○○除否認有侵占甲○○所有之機車行車執照及強制汽車責任保險證
    之犯行，並辯稱：伊於八十九年十二月間，在新竹鄉豐田電纜公司的宿舍內撿到
    甲○○的機車行車執照及強制汽車責任保險證後，有告知甲○○此事，本來要還
    給甲○○，但因無法再聯絡上，就帶回家放在家裡云云外，對於其餘右揭犯行均
    坦承不諱。經查：
  (一)被告於本院調查中對於九十年一月初在台北縣蘆洲市○○街附近拾獲離丙○○本
    人持有之國民身分證一紙後予以侵占入已，及在台北市士林區某處，明知他人所
    交付乙○○之國民身分證一張，係來路不明贓物，為便利友人使用，仍予以收受
    之事實，均坦承不諱（見本院九十二年四月十日訊問筆錄），核與被害人乙○○
    於警詢中所述其所有之國民身分證一紙係於八十九年十二月二十三日在台北市○○街○段三七０號「全盛汽車材料有限公司」內被竊之情節相符，並有乙○○及
    丙○○之國民身分證各一紙扣案可佐。被告對於何時收受乙○○之國民身分證一
    紙一節，於警詢時供稱係八十九年十、十二月間（見偵查卷第五頁背面），嗣於
    本院調查時供稱係九十年一月間（見本院九十一年四月十日訊問筆錄），先後供
    述互異，惟被告自警詢時起即坦承收受贓物犯行，苟若其收受贓物時間係九十年
    一月間，距其為警查獲時最長不過十九日，應該記憶猶新，而不會於警詢時泛稱
    八十九年十、十二月間才是，可見被告收受贓物時當非九十年一月間，應以警詢
時所供較可採，再參以乙○○陳稱其國民身分證係於八十九年十二月二十三日失
    竊，可見被告收受該國民身分證時間應係八十九年十二月間某日（同月二十三日
    以後）。綜上，被告上開犯行事證甚明，應堪認定。至被告雖稱乙○○之國民身
    分證係案外人陳正裕所交付，惟查，陳正裕迭於警詢及偵查中否認上情，被告復
    未能提出任何積極證據證明係陳正裕交付該國民身分證，是該國民身分證之贓物
    來源，究確係自陳正裕而來，尚有可疑，況收受贓物罪之構成要件在於收受者本
    身明知他人交付之財物為贓物，而不論交付者之主觀及客觀事實，故乙○○之國
    民身分證究係陳正裕交付與否，均無礙於被告成立收受贓物罪，被告與交付者亦
    無共犯關係，是本院自無庸依職權查明乙○○國民身分證係何人交付，仍依起訴
    書所載認定係由不詳姓名年籍之人所交付，附此敘明。
  (二)被害人甲○○於八十九年七月間將機車借予朋友，而於新竹市南門醫院遭竊，其
    放置於機車置物箱內之機車行車執照及強制汽車責任保險證亦一併失竊之事實，
    業經甲○○於警詢及本院九十二年五月八日調查時證述甚詳。被告固坦承於八十
    九年十二月間，在新竹縣豐田電覽公司的宿舍內撿到甲○○的機車行車執照及強
    制汽車責任保險證各一紙之事實，惟以前詞置辯。然查，被害人甲○○證稱：伊
    不認識被告丁○○，未曾與被告共事過，在機車及證件被竊後，伊與朋友均未曾
    接獲任何人的電話告知有撿到證件等語（見本院九十二年五月八日訊問筆錄），
    且若如被告所辯，甲○○經被告告知失竊之證件為被告拾獲後，被害人理應積極
    聯絡被告以取回證件，焉會置之不理？退而言之，縱若甲○○置之不理，被告儘
    可交由新竹縣之公司或同事轉交甲○○，被告捨此不為，反而帶回台北住處，更
    不易交還甲○○，在在足證被告前開所辯，顯為臨訟飾卸之詞，不足採信。此外
    ，復有甲○○之機車行車執照及強制汽車責任保險證各一件扣案可稽，被告此部
    分犯行事證已明，堪以認定。
二、核被告所為係犯刑法第三百三十七條之侵占離本人所持有之物罪及同法第三百四
    十九條第一項之收受贓物罪。被告先後二次侵占行為，時間緊接，所犯罪名相同
    ，顯係出於概括之犯意為之，為連續犯，應依刑法第五十六條之規定以一罪論，
    並加重其刑。被告所犯上開二罪間，罪名及犯罪構成要件互異，犯意各別，應予
    分論併罰。又被告前有如事實欄所載論罪科刑及執行完畢情形，有台灣高等法院
    被告全國前案紀錄表一份在卷可按，本件係於假釋期間犯罪，核與刑法第四十七
    條之累犯要件有間，公訴人認被告之本件犯行為累犯，尚有未洽，附此指明。爰
    審酌被告之生活狀況、智識程度、素行、犯罪之動機、目的、手段，及犯後否認
    部分犯行等一切情狀，各量處如主文所示之刑，並就罰金部分諭知易服勞役之折
    算標準。又被告行為後，刑法第四十一條關於易科罰金之規定，業經立法院於九
    十年一月四日修正，並經總統於同年月十日公布，同年月十二日生效，由原來犯
    最重本刑為三年以下有期徒刑以下之刑之罪，而受六個月以下徒刑或拘役之宣告
    得易科罰金之要件，修改為犯最重本刑為五年以下有期徒刑以下之刑之罪，而受
    六個月以下徒刑或拘役之宣告得易科罰金之要件，比較新舊法，修正後新法對被
    告並無不利，自應依刑法第二條第一項前段規定，適用裁判時前開修正後之刑法
    第四十一條第一項規定，就有期徒刑部分諭知易科罰金之折算標準。又被告收受
    贓物之價值不大，本院審酌前述情節，而量處如主文所示之刑，已足資儆懲，是
    蒞庭公訴人具體求刑有期徒刑八月尚嫌過重，併此敘明。
二、依刑事訴訟法第二百九十九條第一項前段，刑法第二條第一項前段、刑法第五十
    六條、第三百三十七條、第三百四十九條第一項、第四十一條第一項前段、第四
    十二條第二項，罰金罰鍰提高標準條例第一條前段、第二條，判決如主文。
本案經檢察官江林達到庭執行職務。
中      華      民      國      九十二      年      六      月    十    日
                                      臺灣士林地方法院刑事第三庭
                                          法  官  何  信  慶
右正本證明與原本無異。
如不服本判決，應於判決送達後十日內，向本院提出上訴狀。
                                          書記官  魏  里  安
中      華      民      國      九十二      年      六      月    十    日
附錄本判決論罪科刑依據之法條：
中華民國刑法第三百三十七條：
 (侵占遺失物罪)
  意圖為自己或第三人不法之所有，而侵占遺失物、漂流物或其他離本人所持有之物
  者，處五百元以下罰金。
中華民國刑法第三百四十九條第一項：
  收受贓物者，處三年以下有期徒刑、拘役或五百元以下罰金。


司法院資訊處製作；財團法人民間司法改革基金會備份。
